臺灣嘉義地方法院交通事件裁定　　　　100年度交聲字第415號
原處分機關　交通部公路總局嘉義區監理所嘉義市監理站
異　議　人　鍾佾璋
上列異議人即受處分人因違反道路交通管理處罰條例事件，對於
交通部公路總局嘉義區監理所嘉義市監理站民國100 年3 月16日
所為之裁決（嘉監義裁字第裁76-Z00000000號裁決書），聲明異
議，本院裁定如下：
    主  文
原處分關於吊扣駕駛執照貳拾肆個月部分撤銷。
鍾佾璋汽車駕駛人，駕駛普通小型車經測試檢定酒精濃度超過規
定標準因而肇事致人受傷，吊扣普通小型車駕駛執照貳拾肆個月
。
    理  由
一、聲明異議意旨略以：異議人鍾佾璋（下稱異議人）於民國
    100 年3 月10日晚上8 時31分許，駕駛車牌號碼N8-1659 號
    自用小客車行經國道3 號北上281.3 公里處，因酒後駕車為
    警查獲舉發，經原處分機關裁決吊扣駕駛執照，惟異議人係
    以開車謀生，該駕駛執照為謀生負擔家計所需，爰聲明異議
    請求法院改裁定吊扣自用小客車駕駛執照等語。
二、經查：本件異議人領有職業聯結車駕駛執照，於100 年3 月
    10日晚上8 時許，駕駛車牌號碼N8-1659 號自用小客車，行
    經國道3 號北上281.3 公里處，因肇生交通事故，致他人受
    有傷害，而經國道高速公路警察局第八警察隊古坑分隊員警
    到場處理，對異議人實施呼氣酒精濃度則試，經以儀器測定
    後認有「酒後駕車經酒精濃度測試值為0.44.mg/l ，肇事致
    對方乘客游麗華頭部挫傷」之違規事由並當場舉發，嗣經原
    處分機關認異議人有「汽車駕駛人酒精濃度超過規定標準（
    0.4-0.55）因而肇事致人受傷」之違規而於100 年3 月16日
    以嘉監義裁字第裁76-Z00000000號裁處吊扣駕駛執照24個月
    並施以道安講習，罰鍰部分則待司法機關裁判確定後再依規
    定裁處，異議人於同日向本院聲明異議等情，有原處分機關
    汽車駕駛人螢幕列印資料、原舉發機關之舉發違反道路交通
    管理事件通知單、原處分機關之裁決書、刑事聲明交通異議
    狀各一份在卷可稽，且異議人對裁決書所載違規事實並未爭
    執，其違反道路交通管理處罰條例第35條第1 項第1 款之規
    定，應堪認定。
三、按「汽車駕駛人有飲用酒類後其吐氣所含酒精濃度超過每公
    升0.25毫克以上者，不得駕車」、「汽車駕駛人，有第35條
    第1 項情形者，應接受道路交通安全講習」、「汽車駕駛人
    ，駕駛汽車經測試檢定酒精濃度超過規定標準者，處新臺幣
    15,000元以上60,000元以下罰鍰，並當場移置保管該汽車及
    吊扣其駕駛執照1 年，因而肇事致人受傷者，並吊扣其駕駛
    執照2 年」、「汽車駕駛人，因違反本條例及道路交通安全
    規則之規定，受吊銷駕駛執照處分時，吊銷其執有各級車類
    之駕駛執照。領有汽車駕駛執照之汽車駕駛人，除駕駛聯結
    車、大客車、大貨車外之非其駕駛執照種類之車輛，違反本
    條例及道路交通安全規則之規定，應受吊扣駕駛執照情形時
    ，無因而肇事致人受傷或重傷者，記違規點數5 點。但1 年
    內違規點數共達6 點以上或再次應受吊扣駕駛執照情形者，
    併依原違反本條例應受吊扣駕駛執照處分規定，吊扣其駕駛
    執照。」道路交通安全規則第114 條第2 款、道路交通管理
    處罰條例第24條第1 項第2 款、第35條第1 項第1 款、第68
    條分別定有明文。另異議人係持有職業聯結車之駕駛執照，
    本件行為時係駕駛非職業聯結車之自用小客車，酒後駕車肇
    事致人受傷，自無道路交通管理處罰條例第68條第2 項僅記
    違規點數5 點之適用，先予敘明。
四、復按：
（一）前揭條文所稱之「駕駛執照」，依95年3 月1 日修正施行
      前之道路交通管理處罰條例第68條規定：「汽車駕駛人，
      因違反本條例及道路交通安全規則之規定，受吊扣或吊銷
      駕駛執照處分時，吊扣或吊銷其持有各級車類之駕駛執照
      。」，係指違規人持有之各級車類駕駛執照均應予吊扣，
      惟修正後之該條文內容為：「汽車駕駛人，因違反本條例
      及道路交通安全規則之規定，受吊銷駕駛執照處分時，吊
      銷其持有各級車類之駕駛執照。」，業已刪除「吊扣或」
      等字。是依現行條文之解釋，受吊銷駕駛執照處分者，仍
      維持吊銷其持有之各級車類駕駛執照，至於受吊扣駕駛執
      照處分者，則僅吊扣其違法或違規當時所駕駛車輛之駕駛
      執照，不再吊扣其持有之各級車類駕駛執照，惟若駕駛人
      並無持有或遭註銷該級車類之駕駛執照，並非即無從執行
      吊扣駕駛執照之處分而不罰，僅係如何為適當處分及執行
      之問題，否則徒使道路交通管理處罰條例第35條第1 項第
      1 款、第67條第6 項規定形同具文。
（二）且道路交通管理處罰條例第35條第1 項第1 款前段既將當
      場移置保管該汽車及吊扣其駕駛執照併列，而不稱「吊扣
      其各級車類之駕駛執照」，解釋上當係指與該移置保管汽
      車同一等之汽車駕駛執照而言，不得任意擴張解釋致一併
      吊扣最高級車類駕駛執照，影響駕駛人之工作權及生存權
      。否則駕駛人雖擁有其他種車輛之駕駛資格，而其於酒後
      駕駛自小客車時，所造成用路安全之危險性，與僅擁有普
      通小型車駕駛執照者所造成之危險性，並無不同，卻受到
      主管機關吊銷其他種類之駕駛資格之處分，相較一般擁有
      普通小型車駕駛執照者僅吊扣其普通小型車駕駛資格，顯
      係就相同案件為不同之處理，已有違平等原則。再主管機
      關吊扣駕駛人駕駛執照，此雖可達成完全杜絕駕駛人將來
      繼續酒醉駕車之目的，惟亦同時造成剝奪駕駛人駕駛其他
      種類車種權利之結果，對其工作及生活影響甚大，甚而危
      及其就業謀生問題，此所造成之損害，與欲達成目的之利
      益（限制駕駛人駕駛普通小型車，以預防酒醉駕駛普通小
      型車所造成之危害）顯失均衡；又對於維護交通秩序、達
      成公益目的，尚有其他相同有效之手段可資運用，應選擇
      侵害人民權益最小之手段，其一併吊扣其最高級車類駕駛
      執照係全面剝奪人民賴以維生之方式，顯然並非為最輕微
      之手段，所造成之損害已與欲達成目的之利益顯失均衡，
      顯與行政程序法第7 條第3 款所揭示之比例原則有違。
（三）又依道路交通管理處罰條例第68條第1 項，既將「吊扣」
      二字刪除，揆諸現行法律規定及上揭說明意旨，原處分機
      關依法即僅能吊扣異議人普通小型車駕駛執照，並無得吊
      扣異議人持有他級駕駛執照之依據，自不得因異議人未領
      有普通小型車駕駛執照，即吊扣其現領用之職業聯結車駕
      駛執照以代之，是原處分機關於作成吊扣駕駛執照處分時
      ，應就行為人所應吊扣之駕駛執照種類明確指示，始符合
      依法行政原則；至現行實務上基於一人一照原則僅逐級核
      給汽車駕駛執照一張致異議人僅領有職業聯結車駕駛執照
      ，而無較低級車類之普通小型車駕駛執照可供吊扣；此係
      源於道路交通安全規則關於「一照原則」之駕照管理問題
      ，行政機關本應時時因應法令之變更，而精進其行政執行
      成效，要不能因執行困難或法規漏洞，即置立法修正通過
      之條文不予遵守適用，遽擴張解釋認應吊扣異議人之各級
      車類駕駛執照或即認此部分免罰，從而本件異議人係駕駛
      自用小客車違規，所受之處分應為限制其駕駛普通小型車
      之權利，即吊扣其普通小型車駕駛執照。
（四）抑且，駕駛人雖僅持有一張職業聯結車駕駛執照，然該駕
      駛執照實包含多種較低級種類車輛之駕駛資格，屬「多合
      一」之駕駛執照，係依道路交通安全規則第61條第1 項賦
      權規定係一處分內容同時賦予多項利益（不同等級車輛駕
      駛資格）之授益處分，處分雖僅有一個，惟所授予之利益
      卻有多項，非不可分，是原處分機關於執行時，自得在異
      議人繳送之職業聯結車駕駛執照上註明「吊扣普通小型車
      之駕駛執照」後發還，供其繼續持用，或以其他適當方式
      執行，以貫徹裁罰本旨。
五、綜上所述，原處分機關就異議人酒後駕車致人受傷之違規裁
    處吊扣異議人駕駛執照24個月之處分，僅能吊扣異議人違規
    時駕駛自用小客車之普通小型車駕駛執照，不得吊扣異議人
    其他等級車類之駕駛執照，原處分機關逕為吊扣異議人之（
    全部）駕駛執照24個月，顯非適法，爰撤銷該部分之處分，
    改諭知如主文第二項所示。
據上論斷，應依道路交通管理處罰條例第87條第2項，道路交通
事件處理辦法第19條前段，裁定如主文。。
中    華    民    國   100    年    3   月     31    日
                  交通法庭    法  官  梁淑美
上列正本證明與原本無異。
如不服本裁定，應於裁定送達後5日內向本院提出抗告狀（應附
繕本）。
中    華    民    國   100    年    3   月     31    日
                              書記官  林金福